臺北高等行政法院判決
　　　　　　　　　　　　　　　　94年度簡字第00058號
原　　　告　巧藝刺繡有限公司
代　表　人　甲○○○
被　　　告　臺北縣政府
代　表　人　乙○○代理縣長）.
訴訟代理人　丙○○
上列當事人間因就業服務法事件，原告不服行政院勞工委員會中
華民國93年11月18日勞訴字第0930044085號訴願決定，提起行政
訴訟。本院判決如下：
　　主  文
原告之訴駁回。
訴訟費用由原告負擔。
　　事  實
一、事實概要：
    緣原告非法容留訴外人紀子助以家庭監護工名義所申請之越
    南籍監護工NGUYEN HAI YEN（下稱NGUYEN，護照號碼：A000
    0000A，受監護人：訴外人曾郭阿首）於原告公司內從事修
    剪整理臂章及清點數量之工作，經臺北縣政府警察局永和分
    局 (以下稱永和分局)於民國（下同）93年6月8日查獲，該
    分局遂於93年6月11日以永警外字第0930017609號函移由被
    告審查屬實，被告乃依就業服務法第44條及第63條第1項規
    定，於93年7月19日以北府勞動字第09304955631號違反就業
    服務法罰鍰案件處分書，處原告罰鍰新台幣（下同）15萬元
    整。原告不服，提起訴願，經遭駁回，遂提起行政訴訟。
二、兩造聲明：
　(一)原告聲明：
    1.訴願決定原處分均撤銷。
    2.訴訟費用由被告負擔。
　(二)被告聲明：
    1.駁回原告之訴。
    2.訴訟費用由原告負擔。
三、兩造之陳述：
　(一)原告主張之理由：
    1.緣坐落門牌「臺北縣新莊市○○街92巷2號1、2樓」之房
      屋（下稱系爭建物），乃原告負責人甲○○○之夫訴外人
      紀子助所有。系爭建物2樓共有4個房間，除1間供原告辦
      公使用外，其餘3間分供訴外人紀子助夫妻、紀子助之岳
      母訴外人曾郭阿首女士及照料曾郭阿首之外籍家庭監護工
      NGUYEN等4人居家住宿使用；系爭建物1樓雖提供原告辦公
      兼工廠使用，惟1、2樓僅有1樓後方設有廚房1間，故廚房
      為訴外人紀子助與原告共用，而建物1、2樓內部設有樓梯
      可直接互通。
    2.訴外人曾郭阿首因年事已高，於91年間施作脊椎開刀手術
      後導致行動不便，伊始起即與訴外人紀子助夫妻共同居住
      於系爭建物，以方便照料。訴外人紀子助更於91年底92年
      初經向行政院勞工委員會依法申請聘僱越南籍家庭監護工
      NGUYEN於系爭建物處專職照護訴外人曾郭阿首日常生活起
      居工作，此有行政院勞委會92年1月3日及同年5月1日函及
      雙方簽訂之勞動契約可稽，另依訴外人紀子助每月匯款予
      NGUYEN之證明，亦足印證實際聘僱NGUYEN為訴外人紀子助
      ，與原告無涉。
    3.至於設於同址1樓之原告，因國內工資高漲、成本增加，
      市場萎縮，自91年起工廠陸續遷移中國大陸深圳東莞市發
      展，國內公司員工只剩會計1名，負責接單及會計業務，
      另一名員工為臨時工僅負責零星樣品之製造；查93年6月8
      日下午2時許永和分局警員至系爭建物查訪按電鈴時，因
      原告負責人甲○○○及會計2人正在2樓辦公，適逢越南籍
      監護工NGUYEN在1樓廚房從事洗碗等清潔工作，故由
      NGUYEN前往應門，NGUYEN得知是警員來訪後立即請甲○○
      ○下樓開門。姑不論警員來訪時，原告所有置放於1樓之
      刺繡機器共2台，係呈現關機未運轉之狀態，NGUYEN根本
      不可能操作刺繡機具或從事相關業務，且警員查訪時，
      NGUYEN係在1樓廚房清洗碗盤，聽見鈴聲直接前往應門，
      應門時永和分局警員既已當場表達警員身份，衡情論理，
      若NGUYEN有違法從事原告工作之事實，在得知來訪者為警
      員之情況下，豈有再端坐在刺繡機台前從事刺繡工作致遭
      警員當場查獲之理？被告所謂當場查獲NGUYEN在原告處從
      事刺繡工作云云，明顯違理悖情，不可採信。
    4.次按「家庭監護工之開放引進，主要幫助有重度殘障、癱
      瘓中風或重大疾病之家庭照顧此類親屬，即其監護範圍主
      要係在照顧重病受監護人，若為照顧重病受監護人所必須
      之相關生活照料工作，例如：為受監護人在許可工作地點
      調理膳食、餵食受監護人、洗滌衣物、清潔環境等不涉及
      營利性質者，自可視為原許可監護工作之範圍。」有行政
      院勞工委員會88年8月2日88職外字第710140號函釋在案。
      NGUYEN自92年5月入境後即在訴外人紀子助所有系爭建物
      內專門從事訴外人曾郭阿首之調理膳食、餵食、洗滌衣物
      、清潔環境等照護工作，不曾至原告1樓從事刺繡臂章工
      作，此其一。實者，警員訪視當時，訴外人曾郭阿首女士
      正在2樓房間休憩，NGUYEN則趁受監護人休憩時在1樓後方
      之廚房從事洗滌訴外人曾郭阿首碗盤及清潔環境等照護工
      作，並未接觸刺繡機器等設備，此其二。姑不論NGUYEN
      之能力實不足以操作電腦刺繡工作，更何況93年6月8日被
      告所屬警察局永和分局警員訪視時，原告之機器設備並未
      開啟或運轉，何來當場從事刺繡工作遭查獲之可能？此其
      三。且警員進入系爭建物後，因訴外人紀子助出國不在國
      內，原告負責人甲○○○乃善意帶領警員參觀樓上外國監
      護工NGUYEN與訴外人曾郭阿首之房間，證明NGUYEN確實在
      系爭建物2樓從事訴外人曾郭阿首之照護工作，並未逾越
      工作範圍，此為永和分局警員當時所明知。NGUYEN既在約
      定之工作場所從事受監護人之照護工作，如何有違反就業
      服務法第44條之情事。詎料，被告93年6月24日函竟指摘
      ：永和分局警員93年6月8日係當場查獲NGUYEN從事刺繡臂
      章工作，認原告有違反就業服務法第44條規定云云，豈僅
      與事實不符，更有誣陷栽贓原告名譽之不法情事。
    5.被告所謂原告負責人於偵訊筆錄之陳述，顯與93年6月8日
      警員來訪內容不符，而非事實，殊不足作為原告違法之證
      據。查警員來訪當天，NGUYEN雖在1樓，然並未從事任何
      與原告公司有關之刺繡工作，況且當天原告所有刺繡機具
      均未啟動，並無任何跡象足使警員認為NGUYEN有為原告工
      作之可能。尤其重要者，警員訪談過程順利結束，並未發
      生任何違法異狀，警員離開前係告知甲○○○因規定出訪
      一定要做成訪談記錄，以茲證明訪談過程未造成原告財物
      損失云云，甲○○○不疑有他乃於所謂訪談紀錄上簽名。
      原告於訪談過程自始至終並未被警員告知有違反就業服務
      法或其他違法情事而有陳述意見或做成偵訊筆錄之必要。
      被告答辯狀所謂原告負責人於偵訊筆錄稱「（為何警方查
      訪時發現該勞正從事你公司的工作）該勞整天都在照顧受
      監護人，有時受監護人在睡覺時，就會自動下來至1樓幫
      忙公司工作，並不是每天都會過來幫忙」「（該勞於何時
      開始自動幫忙你公司從事工作？）於93年4月份開始陸陸
      續續自動幫忙而已，公司也早就移至大陸，也沒有什麼事
      情可以幫忙」「（該勞自動幫妳從事何工作）該勞是幫我
      整理臂章及統計臂章數量」云云，俱非事實，原告僅此否
      認該筆錄之真正。
    6.查訪當天，僅有警員3名來訪，並無翻譯人員協同在場，
      被告引用所謂NGUYEN偵訊筆錄，謂係經通譯阮秋河翻譯全
      文與被訊人聆聽後記載，並非事實。查NGUYEN在系爭建物
      係從事照護訴外人曾郭阿首之工作，已逾1年之久，其非
      原告之員工，絕無自認為原告工作之不實陳述；況警員來
      訪當日確無翻譯人員隨同，訪談後誘騙NGUYEN在中文筆錄
      下方簽名，該筆錄內容之真實性，令人不能無疑。原告警
      員在未提出任何證物以為佐證之情況下，竟編造訪談過程
      有翻譯人員阮秋河在場之詞，而涉有偽證罪之嫌疑。被告
      未遑深查，逕採信警員不實之指述，率處原告15萬元之罰
      鍰，顯然違法。訴願決定未察及此，遞予維持，俱有可議
      之處。
 (二)被告主張之理由：
    1.原告負責人甲○○○於談話筆錄稱「（為何警方查訪時發
      現該勞正從事你公司的工作？）該勞整天都在照顧受監護
      人，有時候受監護人在睡覺時，就會自動下來至1樓幫忙
      公司工作，並不是每天都會過來幫忙」「（該勞於何時開
      始自動幫忙你公司從事工作？）於93年4月份開始陸陸續
      續自動幫忙而已，公司也早就移至大陸，也沒有甚麼事情
      可以幫忙」「（該勞自動幫你從事何工作？）該勞是幫我
      整理臂章及統計臂章數量」「（你有無指派該勞幫你公司
      從事工作？）沒有，他自動來幫忙的」；NGUYEN於談話筆
      錄稱「（你今日（指93年6月8日）因何事與警方製作談話
      筆錄？）因為警方查訪時，當場發現我身著工作圍兜，在
      刺繡機台內從事工作，並在現場發現乙張打卡鐘專用之出
      勤紀錄卡，上面有註明阿YEN及93年6月1日至6月8日之上
      班、下班時間」「（你來台的名義為監護工，為何警方查
      訪時，你身著工作圍兜，並在刺繡機間幫忙？）因為我照
      顧的阿媽正在樓上睡午覺，因為我覺得無聊，所以就下來
      幫忙老闆娘修剪剛刺繡好的臂章及清點數量，剛好這個警
      方來查訪」。
    2.就業服務法第44條所謂非法容留外國人從事工作，係指與
      外國人間無聘僱關係之存在，但有未依就業服務法及相關
      法令規定申請許可，及容許外國人停留於其處所為其從事
      勞務提供或工作之事實之行為而言。本件原告負責人甲○
      ○○、NGUYEN於談話筆錄坦承NGUYEN係幫忙原告從事修剪
      臂章及數量清點工作，而NGUYEN受僱於訴外人紀子助，照
      顧訴外人曾郭阿首，卻為原告從事修剪刺繡的臂章及清點
      數量，故原告確實有違反就業服務法第44條之情事。
    3.原告主張「‧‧‧93年6月8日下午2時許永和分局警員至
      系爭建物查訪按電鈴時，因原告負責人甲○○○及會計2
      人正在2樓辦公，適逢越南籍監護工NGUYEN在1樓廚房從事
      洗碗等清潔工作‧‧‧」乙節。惟據NGUYEN談話筆錄稱當
      時因受監護人在睡覺，故幫忙老闆娘修剪剛刺繡好的臂章
      及清點數量，並非原告所述NGUYEN正在1樓廚房洗碗。
    4.原告主張「‧‧‧姑不論NGUYEN之能力實不足以操作電腦
      刺繡工作，更何況93年6月8日永和分局警員訪視時，原告
      之機器設備並未開啟或運轉，何來當場從事刺繡工作遭查
      獲之可能？‧‧‧」乙節。惟本件重點在於NGUYEN從事修
      剪臂章及清點數量，且NGUYEN所作之工作係修剪刺繡臂章
      及清點數量，非操作刺繡機器，故機器運轉並非為本件必
      要條件。
    5.原告主張「被告所謂原告負責人於偵訊筆錄之陳述，顯與
      93年6月8日警員來訪內容不符，而非事實，殊不足作為原
      告違法之證據。」乙節。按原告既不承認自己偵訊筆錄，
      應不須在談話筆錄簽名承認，此時完全推翻，更應提出事
      實佐證。
    6.原告主張「查訪當天，僅有警員3名來訪，並無翻譯人員
      協同在場，被告引用所謂NGUYEN偵訊筆錄，謂係經通譯阮
      秋河翻譯全文與被訊人聆聽後記載，並非事實。」乙節。
      按NGUYEN之談話筆錄有註明：右筆錄經通譯翻譯全文予被
      訊人聆聽後認記載無訛始簽名捺印，NGUYEN因此簽名。
　　理  由
一、行政訴訟法第229條第1項所定適用簡易程序之數額，業經司
    法院以92年9月17日院台廳行一字第23681號令增至新台幣20
    萬元，並定於93年1月1日實施。本件原告爭執之金額未逾新
    台幣20萬元，自應適用簡易程序事件，爰不經言詞辯論為判
    決。
二、按「任何人不得非法容留外國人從事工作。」、「違反第44
    條或第57條第1款‧‧‧規定者，處新臺幣15萬元以上75萬
    元以下罰鍰。‧‧‧」分別為就業服務法第44條及第63條第
    1項所明定。又「查『就業服務法』（下稱本法）第44條規
    定『任何人不得非法容留外國人從事工作。』係指『自然人
    或法人』與外國人間雖無聘僱關係，但有未依本法及相關法
    令規定申請許可，即容許外國人停留於某處所為其從事勞務
    提供或工作事實之行為而言‧‧‧」亦為行政院勞工委員會
    91年9月11日勞職外字第0910205655號函釋在案。此函釋與
    上開就業服務法律規定意旨無違，得予適用。
三、查本件原告非法容留訴外人紀子助以家庭監護工名義所申請
    之越南籍監護工NGUYEN於原告公司內 (即系爭建物內)從事
    修剪整理臂章及清點數量之工作，經永和分局於93年6月8日
    查獲之事實，此有原告之負責人甲○○○及外勞NGUYEN於警
    訊中之談話筆錄、93年6月1日至6月8日打卡鐘專用之出勤記
    錄卡影本等附原處分卷可稽，並經證人即查獲本案之永和分
    局警員陳寶銓、周亮龍及塗樹勝結證在卷。上開93年6月1日
    至6月8日打卡鐘專用之出勤記錄卡，載有原告上下班時間，
    足見NGUYEN於原告公司內從事修剪整理臂章及清點數量，有
    其長時性及固定性，顯係為原告公司工作，甲○○○及外勞
    NGUYEN於警訊中所稱僅係偶而幫忙云云，核係避重就輕之詞
    ，自不足採。被告因而依就業服務法第44條及第63條第1項
    規定，科處原告罰鍰15萬元，揆諸首揭規定，並無不合 (
    處分書誤植NGUYEN之資料為越南籍監護工NGUYEN MAI YEN，
    其護照號碼為A065736A），依據行政院勞工委員會92年5月1
    日勞職外字第0920530454號函附聘僱外國人名冊，NGUYEN之
    資料應為越南籍勞工NGUYEN HAI YEN其護照號碼為
    A0000000A)。原告雖為如事實欄所載主張，惟：
(一)、就業服務法第44條所謂非法容留外國人從事工作，係指與
      外國人間無聘僱關係之存在，但有未依就業服務法及相關
      法令規定申請許可，及容許外國人停留於其處所為其從事
      勞務提供或工作之事實之行為而言。如上所述，NGUYEN
      係為原告從事修剪整理臂章及數量清點工作，而NGUYEN受
      僱於訴外人紀子助，照顧訴外人曾郭阿首，卻為原告從事
      修剪刺繡的臂章及清點數量，已屬違反就業服務法第44條
      。原告主張NGUYEN係受僱於訴外人紀子助一節，並不足作
      有利於其之認定。
(二)、如上所述，NGUYEN遭查獲時係為原告從事修剪整理臂章及
      數量清點工作，原告主張永和分局警員至系爭建物查訪按
      電鈴時，NGUYEN在1樓廚房從事洗碗等清潔工作云云，與
      事實不符，自不足採。
(三)、原告主張93年6月8日永和分局警員訪視時，原告之機器設
      備並未開啟或運轉，何來當場從事刺繡工作遭查獲之可能
      云云，然NGUYEN確實從事修剪整理臂章及清點數量工作，
      經認定如上，且NGUYEN所作之工作係修剪整理臂章及清點
      數量，非操作刺繡機器，機器是否運轉中，與待證事實無
      關。
(四)、原告代表人甲○○○自承看過談話筆錄，且其亦在談話筆
      錄簽名，是其空言甲○○○之談話筆錄之陳述，與93年6
      月8日警員來訪內容不符、非事實云云，殊無足採。
(五)、NGUYEN之談話筆錄係警員陳寶銓所製作，因NGUYEN只會一
      點點國語，所以打電話請阮秋河 (越南華僑，為外勞仲介
      公司替外勞作職前訓練工作)翻譯，是以電話將問題向翻
      譯阮秋河，請其向NGUYEN說明等情，為證人陳寶銓結證在
      卷。是NGUYEN筆錄確經過阮秋河翻譯。原告主張被告引用
      所謂NGUYEN筆錄，謂係經通譯阮秋河翻譯全文與被訊人聆
      聽後記載，並非事實云云，亦不足採。
四、從而，原處分依就業服務法第44條及第63條第1項規定，科
    處原告罰鍰15萬元，並無違法，訴願決定予以維持，亦無不
    合。原告訴請撤銷，為無理由，應予駁回。
五、據上論結，本件原告之訴為無理由，爰依行政訴訟法第98條
    第3項前段，判決如主文。
中    華    民    國    94     年    7     月    28   日
                              第一庭法  官 吳東都
上為正本係照原本作成。
本件以訴訟事件所涉及之法律見解具有原則性者為限，始得於本
判決送達後20日內向本院提出上訴狀並表明上訴理由，如已於本
判決宣示後送達前提起上訴者，應於判決送達後20日內補具上訴
理由（均按他造人數附繕本），且經最高行政法院許可後方得上
訴。
中　　華　　民　　國　　94　　 年　 　7　　月　 28　　日
 　　  　　　　　　　    　         書記官 李金釵
